【裁判字號】    95,訴,1065
【裁判日期】    950630
【裁判案由】    違反稅捐稽徵法
【裁判全文】
臺灣彰化地方法院刑事判決              95年度訴字第1065號
公  訴  人  臺灣彰化地方法院檢察署檢察官
被      告  甲○
上列被告因違反稅捐稽徵法案件，經檢察官提起公訴（95年度偵
字第446號），被告於本院準備程序中自白犯罪，本院認有刑事
訴訟法第273條之1第1項之情形，合議裁定由受命法官獨任進行
簡式審判程序判決如下：
    主  文
甲○行使從事業務之人，明知為不實之事項，而登載於其業務上
作成之文書，足以生損害於公眾及他人，處有期徒刑月，如易
科罰金，以佰元折算壹日；又公司負責人，為納稅義務人以不
正當方法逃漏稅捐，處有期徒刑月，如易科罰金，以佰元折
算壹日。應執行有期徒刑伍月，如易科罰金，以佰元折算壹日
。
    事  實
一、甲○係設於台北市大安區○○○路○段299號5樓之1蓁林有限
    公司（下稱蓁林公司）之經理人（實質負責人），為公司法
    所稱之公司負責人，製作各類所得扣繳暨免扣繳憑單為其附
    隨業務，其明知民國（下同）85年間，乙○○並未在蓁林公
    司任職支薪，為逃漏納稅義務人蓁林公司應納之營利事業所
    得稅，竟基於行使業務上登載不實文書及以不正方法逃漏稅
    捐之犯意，委由不知情之會計人員蔡荷平，於85年之不詳時
    間，在其業務上所掌管製作之85年度各類所得扣繳暨免扣繳
    憑單上，虛偽登載乙○○於85年度向蓁林公司領得新台幣（
    下同）260,362元薪資，並據以填製蓁林公司85年度之營利
    事業所得稅結算申報書，而於86年1月間持向財政部台北市
    國稅局申報該企業社85年度之營利事業所得稅而行使之，以
    此不正當方法為納稅義務人蓁林公司逃漏85年度營利事業所
    得稅額67,160元，足生損害於稅捐稽徵機關核課所得稅額之
    正確性。
二、案經乙○○訴由臺灣彰化地方法院檢察署檢察官偵查起訴。
     理   由
一、上揭事實，業據被告甲○迭於偵訊中及本院行準備程序與審
    理時均坦承不諱，核與證人陳彩蓮於偵訊時所結證稱：蓁林
    公司實際是由伊哥哥甲○經營的等語（見94年偵緝字第571
    號卷第21頁）情節相符，並有乙○○出具之刑事告發狀、乙
    ○○之財政部臺灣省北區國稅局85年度綜合所得稅核定通知
    書、蓁林公司85年度營利事業所得稅結算申報核定書附卷可
    稽（附於92年度他字第2746號卷第6頁、95年度偵字第446號
    卷第17頁）；再納稅義務人蓁林公司以虛列乙○○支領薪資
    增加成本支出之方法，計逃漏85年度營利事業所得稅額67,1
    60元之事實，亦有財政部台北市國稅局95年4月19日財北國
    稅審三字第0950227570號函可憑（附於95年度偵字第446號
    卷第18頁），被告之自白應與事實相符，洵堪採信。從而，
    本件事證已臻明確，被告上開犯行，堪以認定。
二、按商業會計法所稱之商業會計憑證，分為原始憑證及記帳憑
    證，所謂原始憑證，係指證明事項之經過，而為造具記帳憑
    證所根據之憑證，而記帳憑證則係指證明處理會計事項人員
    之責任，而為記帳所根據之憑證而言，此觀諸商業會計法第
    15條之規定自明，就營利事業所得稅核課而言，依營利事業
    所得稅查核準則第71條第11款規定：薪資支出之原始憑證，
    為收據或簽收之名冊，職工薪資如係送交銀行分別存入各該
    職工帳戶者，應以銀行蓋章證明存入之清單予以認定。至員
    工薪資扣繳暨免扣繳憑單，係證明全年度支付員工薪資及代
    為扣繳綜合所得稅之情形，而為徵繳雙方課徵與申報綜合所
    得稅之依據，但既非為造具記帳憑證所根據之憑證，亦非證
    明處理會計事項人員之責任，而為記帳所根據之憑證，自非
    商業會計法第15條所規定之商業會計憑證，惟其仍係從事業
    務之人，依其附隨業務而製作之文書，其內容如有不實，而
    足以生損害於公眾或他人，仍應構成業務上登載不實文書之
    罪名，最高法院93年度台上字第390號、91年度台上字第741
    1、1828號判決意旨可資參照；次按營利事業所得稅之納稅
    義務人為營利事業，此觀所得稅法第3條規定即明，且稅捐
    稽徵法第47條第3款明文規定：商業登記法規定之商業負責
    人應受處罰，此乃自同法第41條轉嫁而來，非因身分成立之
    罪，此一處罰主體專指商業登記法規定之商業負責人而言（
    最高法院75年台上字第6183號判例意旨及89年度台上字第
    7241號判決意旨可資參照），查本件蓁林公司為營利事業所
    得稅之納稅義務人，被告甲○為其經理人（即實質負責人）
    ，為公司法所稱之公司負責人，且屬從事業務之人，其明知
    乙○○並未曾於蓁林公司任職支薪，竟仍利用不知情之會計
    師事務所人員蔡荷平代為製作不實之扣繳暨免扣繳憑單，並
    據以填寫該企業社85年度營利事業所得稅結算申報書，進而
    持向財政部台北市國稅局申報而行使，以此虛列乙○○支領
    薪資增加成本支出之不正當方法，為納稅義務人蓁林公司逃
    漏稅捐，是核被告甲○所為，係犯刑法第216條、第215條之
    行使業務上登載不實文書罪（各類所得扣繳暨免扣繳憑單）
    、及稅捐稽徵法第47條第3款之公司負責人以不正當方法，
    為納稅義務人逃漏稅捐罪，應依同法第41條規定處斷。被告
    明知為不實事項，而登載於其業務上所作成之文書之行為，
    應為其後行使之高度行為所吸收，均不另論罪。被告利用不
    知情之會計人員接續製作上開不實各類所得扣繳暨免扣繳憑
    單之行為，應論以間接正犯。被告所犯稅捐稽徵法第47條第
    3款之罪，因按稅捐稽徵法第47條規定，係將納稅義務人之
    責任，基於刑事政策之考量，於其應處徒刑之範圍內，轉嫁
    於商業之負責人，則因此情形而受罰之商業負責人，乃屬於
    「代罰」之性質，其本身非逃漏稅捐之納稅義務人，亦即非
    犯罪之主體，而刑法第216、215條行使業務上登載不實文書
    罪之填製人員，本身即為犯罪行為人，二罪之犯罪主體不同
    ，自無方法目的之牽連關係可言，應予分論併罰（最高法院
    92年度台上字第6078號判決意旨參照），是被告甲○所犯以
    不正當方法，為納稅義務人逃漏稅捐罪，與前開行使業務上
    登載不實文書罪間，犯意各別，行為互殊，應予分論併罰。
    末查公訴人雖未於起訴書論列被告行使業務上登載不實之文
    書罪之法條，然公訴人已於犯罪事實欄中論述被告有虛偽填
    載扣繳憑單之事實，應為起訴效力所及，本院自應併予審理
    ，附此敘明。爰審酌被告意圖逃漏稅捐，而虛偽填製各類所
    得扣繳暨免扣繳憑單，對於政府徵稅公平性之影響甚大，惟
    其犯罪後坦承犯行，犯後態度尚稱良好，暨其等犯罪之動機
    、目的、手段、因而逃漏稅捐之金額，及其等之素行尚佳、
    生活狀況、智識程度等一切情狀，各量處如主文所示之刑，
    並諭知易科罰金之折算標準，及定其應執行之刑，暨易科罰
    金之折算標準。
據上論斷，應依刑事訴訟法第273條之1第1項、第299條第1項前
段，稅捐稽徵法第47條第3款、第41條，刑法第11條前段、第216
條、第215條、第51條第5款、第41條第1項前段，罰金罰鍰提高
標準條例第1條前段、第2條，決處如主文。
本案經檢察官林士富到庭執行職務。
中    華    民    國    95    年    6     月    30    日
                  臺灣彰化地方法院刑事第二庭
                                法  官  黃齡玉
以上正本證明與原本無異。
如不服本判決，應於判決送達後10日內，向本院提出上訴狀（ 須
附繕本 ）。
告訴人或被害人對於判決如有不服具備理由請求檢察官上訴者，
其上訴期間之計算係以檢察官收受判決正本之日期為準。
中    華    民    國    95    年    7     月    4     日
                                書記官  施嘉玫
稅捐稽徵法第47條
 (法人或非法人團體負責人之刑責)
本法關於納稅義務人、扣繳義務人及代徵人應處徒刑之規定，於
左列之人適用之：
一  公司法規定之公司負責人。
二  民法或其他法律規定對外代表法人之董事或理事。
三  商業登記法規定之商業負責人。
四  其他非法人團體之代表人或管理人。
中華民國刑法第215條
（業務上文書登載不實罪）
從事業務之人，明知為不實之事項，而登載於其業務上作成之文
書，足以生損害於公眾或他人者，處3年以下有期徒刑、拘役或5
百元以下罰金。
中華民國刑法第216條
（行使偽造變造或登載不實之文書罪）
行使第 210 條至第 215 條之文書者，依偽造、變造文書或登載
不實事項或使登載不實事項之規定處斷。


司法院資訊處製作；財團法人民間司法改革基金會備份。
